【裁判字號】    99,交聲,1253
【裁判日期】    990615
【裁判案由】    聲明異議
【裁判全文】
臺灣高雄地方法院交通事件裁定        99年度交聲字第1253號
原處分機關  高雄市政府交通局
異  議  人
即受處分人  甲○○
上列異議人即受處分人因違反道路交通管理處罰條例案件，對於
高雄市政府交通局民國98年4 月23日所為之處分（原處分案號：
高市交裁字第裁32-U00000000號），聲明異議，本院裁定如下：
    主  文
異議駁回。
    理  由
一、異議意旨略以：異議人即受處分人甲○○於民國96年9 月14
    日凌晨零時25分許（異議狀誤載為97年5 月間），駕駛車牌
    號碼Z7-576號營業用小客車，行經高雄市小港區小港國際機
    場貨運站，為警攔檢並進行酒測，測得呼氣中酒精濃度達每
    公升0.85毫克，攔檢警員遂以異議人酒後駕車為由，當場舉
    發異議人有道路交通管理處罰條例第35條第1 項第1 款規定
    之違規行為，嗣於98年4 月23日由高雄市政府交通局裁決，
    處罰異議人新臺幣（下同）4 萬9500元之罰鍰，並吊扣異議
    人駕駛執照12個月，及應接受道路交通安全講習。惟異議人
    因同一酒後駕駛行為，業經鈞院以97年度審交簡字第2445號
    判決（異議狀誤載為97年度審交簡字第584 號），判處罰金
    5 萬5000元確定在案，並已執行完畢，未料原處分機關仍裁
    處上開罰鍰，實屬重複處罰，有違一事不二罰原則，爰依法
    提出異議等語。
二、按受處分人不服道路交通管理處罰條例第8 條所定主管機關
    所為之處罰者，得於接到裁決書之翌日起20日內，向管轄地
    方法院聲明異議。又交通法庭認聲明異議不合法律上之程式
    ，且其不合法律上之程式無從補正者，應以裁定駁回之，道
    路交通管理處罰條例第87條第1 項、道路交通案件處理辦法
    第18條前段分別定有明文。次按，處理違反道路交通管理事
    件，有關文書送達之程序，依行政程序法之規定，違反道路
    交通管理事件統一裁罰基準及處理細則第5 條定有明文。又
    送達，於應受送達人之住居所、事務所或營業所為之；於應
    送達處所不獲會晤應受送達人時，得將文書付與有辨別事理
    能力之同居人、受雇人或應送達處所之接收郵件人員；送達
    ，不能依前2 條規定為之者，得將文書寄存送達地之地方自
    治或警察機關，並作送達通知書兩份，1 份黏貼於應受送達
    人住居所、事務所、營業所或其就業處所門首，另1 份交由
    鄰居轉交或置於該送達處所信箱或其他適當位置，以為送達
    。前項情形，由郵政機關為送達者，得將文書寄存於送達地
    之郵政機關，行政程序法第72條第1 項前段、第73條第1 項
    、第74條第1 、2 項分別定有明文。另行政機關依行政程序
    法而為文書之送達，專依該法律之規定，且該法並無準用民
    事訴訟法或刑事訴訟法關於寄存送達自寄存之日起10日生效
    規定之規定，是則文書合法寄存送達後，當自寄存之日起即
    時生效，並非於寄存之日起算10日生效，或自受送達人實際
    領取文書之日起生效（臺灣高等法院暨所屬法院97年度法律
    座談會刑事類提案第42、43號參照）。
三、經查，原處分機關於98年4 月23日為本件裁決後，係於同年
    4 月30日，由屬郵政機關之高雄康莊郵局，以寄存送達方式
    ，送達異議人位於高雄市○○區○○街154 之3 號之住所乙
    情，有本件違反道路交通管理事件裁決書、送達證書、異議
    人之戶政資料查詢結果附卷足證，並為異議人於本院審理中
    所不否認，自堪認定。而上開裁決書，既於98年4 月30日以
    寄存送達方式合法送達異議人上開住所，依據前揭說明，異
    議人自應於發生送達效力翌日（即98年5 月1 日）起20日內
    聲明異議，而因異議人居住在高雄市，不生扣除在途期間之
    問題，是異議人聲明異議應於98年5 月20日以前為之，然異
    議人卻遲至99年4 月27日始聲明異議，此有異議狀上所蓋收
    狀戳章在卷可稽，顯已逾聲明異議之不變期間，其聲明異議
    不合法律上程式，且無從補正，核諸前揭說明，自應將異議
    人之異議駁回。另異議人於本院審理中，雖主張其係不知法
    律方未即時聲明異議，然觀諸本件違反道路交通管理事件裁
    決書附記欄第1 項之記載，已清楚敘明「受處分人不服處罰
    者，得於接到裁決書之翌日起20日內，以司法狀紙提出聲明
    異議，載明裁決日期、字號及理由，交由高雄市政府交通局
    交通事件裁決中心轉送臺灣高雄地方法院」等語，而明示救
    濟方法，是異議人上開主張，顯屬無從採認。至於本件裁決
    ，是否有因違反行政罰法第26條規定，而屬違法之行政處分
    ，進而得由原處分機關或其上級機關於法定救濟期間經過之
    後，根據行政程序法第117 條、第121 條第1 項之規定，依
    職權為全部或一部之撤銷乙節，本院將另行函知原處分機關
    為適法之處理，附此敘明。
四、據上論斷，應依道路交通案件處理辦法第18條前段，裁定如
    主文。
中    華    民    國    99    年    6     月    15    日
                  交通法庭  法  官  陳君杰
以上正本證明與原本無異。
如不服本裁定，應於收受送達後5 日內向本院提出抗告狀。
中    華    民    國    99    年    6     月    15    日
                            書記官  紀龍年

司法院資訊處製作；財團法人民間司法改革基金會備份。
